【裁判字號】    98,交聲,1328
【裁判日期】    981130
【裁判案由】    聲明異議
【裁判全文】
臺灣臺南地方法院交通事件裁定        98年度交聲字第1328號
原處分機關  交通部公路總局嘉義區監理所臺南監理站
異  議  人
即受處分人  甲○○
上列受處分人因違反道路交通管理處罰條例案件，對於交通部公
路總局嘉義區監理所臺南監理站所為之裁決處分（處分案號：嘉
監南字第裁74-S00000000號），聲明異議，本院裁定如下：
      主  文
異議駁回。
      理  由
一、按違反道路交通管理事件，行為人認為舉發之事實與違規情
    形相符者，得於接獲通知單後，親自或委託他人持該通知單
    ，不經裁決向指定之處所，逕依裁罰基準執行並繳納罰鍰結
    案；依第48條第1項辦理經繳納罰鍰後，若有不服者，得於
    20日內向處罰機關陳述，違反道路交通管理事件統一裁罰基
    準及處理細則第48條第1項及第59條第2項分別定有明文。是
    依違反道路交通管理事件統一裁罰基準及處理細則第59條第
    2項規定，行為人經繳納罰鍰後，若有不服者，自得於20日
    內向處罰機關陳述，並得依法提起聲明異議。然細鐸該法條
    文義，可知違反道路交通管理事件之行為人，逕依裁罰基準
    執行繳納罰鍰，得視為結案，毋庸由交通監理、裁決機關裁
    決者，必以行為人「認為舉發之事實與違規情形相符者」為
    限。是倘行為人雖依照裁罰標準繳納罰鍰，然仍認為舉發事
    實與違規情形不符，而有爭執提出申訴者，即與前開規定不
    符，此時，交通監理、裁決機關仍需依照有關行政程序調查
    事實並為裁決，亦即該違反道路交通管理事件並不當然因此
    結案。換言之，異議人於繳納罰鍰後，如有不服，應於20日
    內向處罰機關提出陳述，若未依限提出陳述，視為異議人認
    為舉發之事實與違規情形相符，而喪失異議權。故上開「得
    於20日內向處罰機關陳述」之規定，顯係強制規定，20日期
    滿，受處分人未向處分機關陳述，或未有具體表示不服之事
    實，即喪失異議權。次按交通異議事件之程序規定，為提起
    異議之合法要件，受處分人之異議自需合於此項程序規定，
    法院始得受理並為實體之審查；若交通法庭認聲明異議不合
    法律上之程式或其異議權已經喪失者，應以裁定駁回之，道
    路交通案件處理辦法第18條前段亦有明定。
二、經查：異議人甲○○係於98年8月19日13時46分許，因駕駛
    車牌號碼為C9-2495號自用小客車，在禁止臨時停車處所停
    車，經台南市警察局交通隊予以拖吊，並開立南市警交字第
    S00000000號舉發違規單，嗣於同年9月16日，未經裁決逕至
    超商繳納新台幣（下同）900元之罰鍰，有原處分機關98年
    10月30日嘉監南字第0980126315號函在卷可稽，並有異議人
    提出之南市警交字第S00000000號舉發通知單上蓋有統一超
    商西門門市收執章可佐，是本件繳納罰鍰結案之日期係98
    年9月16日無訛，然異議人於98年10月19日始向本院提出聲
    明異議狀，有本院收狀章可憑，顯已逾20日之期間，揆諸前
    揭規定意旨，本件異議逾期，與法未合，應予駁回。
三、據上論結，依道路交通案件處理辦法第18條，裁定如主文。
中    華    民    國    98    年    11    月    30    日
                  交通法庭   法  官  廖建彥
以上正本證明與原本無異。
如不服本裁定應於送達後5日內向本院提出抗告狀（應附繕本）
。
                             書記官  吳揆滿
中    華    民    國    98    年    11    月    30     日


司法院資訊處製作；財團法人民間司法改革基金會備份。
